【裁判字號】    98,交聲,161
【裁判日期】    980311
【裁判案由】    聲明異議
【裁判全文】
臺灣臺中地方法院交通事件裁定    98年度交聲字第161號
原處分機關  交通部公路總局臺中區監理所
受處分人即
異  議  人  甲○○
上列異議人即受處分人因違反道路交通管理處罰條例案件，對於
交通部公路總局臺中區監理所於民國九十七年十二月十八日所為
之處分（原處分案號：中監違字第裁六○─ＪＣ0000000
號裁決書）聲明異議，本院裁定如下：
    主    文
異議駁回
    理    由
一、原處分意旨略以：異議人即受處分人（下稱受處分人）甲○
    ○駕駛車號六Ｋ─九二三○號自小客車，於民國九十七年十
    月二十六日下午七時四十五分許，行經南投市○○路與光明
    一路口處，因有「闖紅燈（中正路轉光明一路）」之違規，
    經南投縣政府警察局中興分局員警依違反道路交通管理處罰
    條例第五十三條第一項之規定舉發，並掣開投警交字第ＪＣ
    0000000號舉發違反道路交通管理事件通知單，受處
    分人於期限內到案申訴仍有不服，原處分機關遂以中監違字
    第裁六○─ＪＣ0000000號裁決書，裁處罰鍰新臺幣
    二千七百元整，並依第交通管理處罰條例第六十三條記違規
    點數三點，逾期則依裁罰主文，於法並無不合等語。
二、本件聲明異議意旨略以：受處分人因行經南投市○○○路與
    光明一路口時遭警攔查，員警雖聲稱受處分人在南投市○○
    路與光明一路燈號為紅燈時未停車，而直接闖紅燈左轉光明
    一路，經員警目視並警示追趕攔停，惟受處分人沿中正路由
    北往南行駛通過上開路口停止線時，中正路仍為綠燈，因行
    至路口中心時正逢對向直行車輛魚貫經過而無法左轉，為讓
    其他車輛先行通過，始於中正路已轉為紅燈後左轉進入光明
    一路，疑員警目視受處分人違規時，應無注意到受處分人係
    於綠燈時即已在路口等待左轉，且依當時光線明暗度與員警
    所在位置及角度能否察看清楚，不無疑義，為此認原處分機
    關所為上開裁決顯有錯誤，請求撤銷原處分等語。
三、按汽車駕駛人，行經有燈光號誌管制之交岔路口闖紅燈者，
    處新臺幣一千八百元以上五千四百元以下罰鍰；而汽車駕駛
    人有同條例第五十三條之情形者，除依原條款處罰鍰外，並
    記違規點數三點，道路交通管理處罰條例第五十三條第一項
    、第六十三條第一項第三款分別定有明文。
四、經查：
（一）本件受處分人駕駛趙瑛如所有上開自小客車，於前揭時、
      地，因闖紅燈（中正路轉光明一路）之違規事由，經南投
      縣政府警察局中興分局警員當場舉發，因於期限內到案申
      訴不服，而由原處分機關為上開裁決等情，有南投縣政府
      警察局中興分局九十七年十一月二十五日投興警交字第○
      九七○○○九一七三號函、南投縣政府警察局中興分局光
      明派出所投警交字第ＪＣ0000000號舉發違反道路
      交通管理事件通知單及交通部公路總局臺中區監理所中監
      違字第裁六○─ＪＣ0000000號裁決書各一份在卷
      可稽，堪先認定無訛。
（二）至受處分人雖以上開情詞置辯；惟查，依受處分人於本院
      訊問時陳稱：「當天我停在中正路及光明一路口中間…那
      裡沒有劃待轉區○○○○○路斑馬線時還是綠燈…」（見
      本院卷九十八年二月十六日訊問筆錄）、提出之聲明異議
      狀（見本院卷第三頁）及卷附受處分人提出之手繪現場圖
      （見本院卷第二十二頁），顯見本件交通違規確係發生在
      南投市○○路與光明一路口無訛；惟受處分人於交通違規
      案件陳述書則辯稱：「本件係在光榮東路與光明一路口，
      並非在中正路與光明一路口…．，光榮東路與光明一路口
      並沒有紅綠燈裝設，哪來闖紅燈。」等情在卷（見本院卷
      第十九頁），足見受處分人前後所辯尚有矛盾不實之處，
      已難憑信。
（三）次者，觀諸證人即舉發本件違規之警員乙○○於九十八年
      二月十六日本院訊問時既具結證稱：「當天我與曾慶洲是
      執行防搶勤務，十九時四十五分左右，我們沿著中正路上
      南往北行駛，即往中興新村方向，到中正路與光明一路口
      ，我的距離到那個路口約五公尺左右，該路口變成紅燈，
      過了五秒鐘，六Ｋ─九二三○號自小客車從中正路北往南
      左轉光明一路闖紅燈。我們騎摩托車就趨前去攔查，他速
      度快，我們以閃燈、按喇叭，從光明一路至中正路口開始
      追，追了一段路，到光榮東路二街與光明一路口再往前一
      點，才將該車攔下。該車原在我們車輛前方，我們是南往
      北，他是北往南，要左轉光明一路，我們是南往北，等於
      是在受處分人對向，我們看到他時，他的車子還沒有過中
      正路的停止線，中正路已經變紅燈了，過了五秒，受處分
      人車輛才闖過停止線，左轉光明一路，當時車子不多，他
      闖了紅燈之後，我們右轉去追他，當時下班時間已經過了
      ，車輛比較少，那邊沒有車輛待轉區，我可以確定受處分
      人的車輛不是在那邊等待左轉，該情形我的另一位執勤人
      員也有看到，確定違規闖紅燈的車輛就是受處分人的車輛
      。除了緊追攔停之外，只有記載在工作紀錄簿，我們在那
      個路口當天沒有再發現有其他車輛違規闖紅燈，我沒有看
      到受處分人將車輛停在路口準備左轉的情形，我們也不是
      從派出所剛出來的，派出所看不到那個路口。該路口沒有
      監視器。」等語詳實（見本院卷九十八年二月十六日訊問
      筆錄），且有受理民眾交通違規陳述、申訴、異議案件調
      查處理表存卷足佐（詳見本院案卷第十八頁），又證人即
      同時執勤之員警曾慶洲於九十八年三月二日本院訊問時亦
      具結證稱：「我與我的同事乙○○是執行防搶勤務，到了
      中正路與光明一路口，看到一部自小客車紅燈左轉，我同
      事追上去，將他攔下來，我跟在後面，我們騎二輛機車，
      一前一後，我與我同事相距一公尺，他在前，我在後，我
      們在中正路上南往北，距離中正路與光明一路口大約五公
      尺左右看到，有部自小客車在中正路上北往南，左轉要到
      光明一路，我看到他時，他的車子左轉進去光明一路，那
      時候號誌燈是紅燈，已經紅燈多久了，我沒有注意。我沒
      有看到他的車子從中正路過停止線的狀況，所以我不知道
      他何時過停止線，我不知道他車子過停止線時，號誌燈是
      否已轉為紅燈。我沒有看到他是綠燈時有停在路口等停的
      狀況。我沒有留意到紅燈燈號已經變換多久之後，他的車
      子才左轉。當時七點多中正路上車流不多，沒有車子擋住
      他的車子，我們的視線也沒有被同向的車子擋住以致無法
      看到他的車子。那個路口離我們派出所一百多公尺，那個
      路口沒有劃左轉待轉區，綠燈可以左轉，沒有紅燈左轉的
      號誌。」等情在卷（見本院卷九十八年三月二日訊問筆錄
      ），堪認證人乙○○騎乘機車行至上開路口前，確可親見
      受處分人如何駕車通過該路口而闖紅燈之情形無疑，且證
      人乙○○明確描述伊親見受處分人上開闖紅燈情況之證述
      內容，非但對於事發經過描述詳細，所述情節亦合於常情
      而無矛盾齟齬，所證上情自可採信。蓋以證人乙○○及曾
      慶洲既均陳稱現場車流量不大，且未見受處分人當時曾在
      路口等待左轉，且渠等分別騎乘一部機車行至該路口約五
      公尺左右，均見受處分人有紅燈左轉之情，而證人乙○○
      乃騎乘機車在前，證人曾慶洲騎乘尾隨在後等語在卷，並
      互核相符，則受處分人所辯伊係因對向直行車車流量大，
      致其綠燈無法左轉，而在該處路口暫停，待紅燈時始行左
      轉，且證人乙○○及曾慶洲該時應距該路口甚遠，無法親
      見路口情形云云，自要難採信。況按警察為維持交通秩序
      ，依法執行職務，立場應係客觀公正，且證人乙○○與曾
      慶洲與受處分人素不相識，更無仇隙，於本院訊問時復具
      結作證，如有虛偽陳述，依法須負偽證刑責，衡情實難認
      證人乙○○與曾慶洲有甘冒偽證刑責之風險，而故意誣陷
      受處分人之動機及必要性，堪認證人乙○○與曾慶洲所為
      上開證言，核屬真實可信。此外，又查無任何證據足資證
      明上開執勤警員有何捏造事實、違法取締之情事，則執勤
      警員本其維護交通秩序、安全職責所為之當場舉發，自應
      受到合法、正確之推定。從而，受處分人駕駛車輛於舉發
      時、地，確有闖紅燈之違規行為，堪予認定。
五、綜上所述，受處分人上開辯解，均不足採，揆諸上開規定，
    原處分機關依道路交通管理處罰條例第五十三條第一項裁處
    罰鍰二千七百元並記違規點數三點，自無違誤，故而，本件
    異議並無理由，應予駁回。
據上論斷，應依道路交通管理處罰條例第八十七條第二項，道路
交通案件處理辦法第十九條，裁定如主文。
中    華    民    國    98    年    3     月    11    日
            交通法庭  法  官  許惠瑜
上正本證明與原本無異。
如不服本裁定，應於送達後五日內，向本院提出抗告狀。
                      書記官  楊家印
中    華    民    國    98    年    3     月    11    日


司法院資訊處製作；財團法人民間司法改革基金會備份。
